臺灣花蓮地方法院刑事判決　　　　　　　 99年度訴字第480號
公　訴　人　臺灣花蓮地方法院檢察署檢察官
被　　　告　高秀妹
選任辯護人　邱一偉律師（法律扶助基金會指派）
上列被告因強盜等案件，經檢察官提起公訴（99年度偵字第4830
、4949號），本院判決如下：
    主  文
高秀妹犯竊盜罪，累犯，處有期徒刑肆月；又犯強盜罪，累犯，
處有期徒刑參年；又犯搶奪罪，累犯，處有期徒刑柒月。應執行
有期徒刑參年玖月。
    事  實
一、高秀妹於民國96年間，因違反臺灣地區及大陸地區人民關係
    條例案件，經本院以96年度花簡字366號判處有期徒刑4月確
    定，嗣經本院以97年度聲減字第8號裁定減刑為有期徒刑2月
    確定，於97年 4月15日易科罰金執行完畢。猶不知悔改，竟
    意圖為自己不法之所有，分別為下列行為：
(一)於99年8月28日（起訴書誤載為23日）8時30分許，以借用廁
    所之名義，進入花蓮縣吉安鄉○○村○○路○段300巷40號吳
    伯錕住處，趁吳伯錕於客廳吃早餐不注意之際，至廚房翻找
    值錢之物，並於碗筷盆內發現吳伯錕所放置之現金新臺幣（
    下同）13,000元後竊取之，得手後隨即藉詞離開。
(二)於99年9月23日8時30分許，進入吳伯錕上開住處，見其褲子
    左後方口袋置有皮夾，遂伸手碰觸該口袋欲取得皮夾，吳伯
    錕發現後隨即抵抗，並與高秀妹互相拉扯，高秀妹遂先以手
    壓制住吳伯錕之右手，再以右手強壓吳伯錕頸部，將其面部
    朝下壓致於地，並造成其右腳膝蓋因而碰撞受傷（所涉無故
    侵入住宅及傷害部分均未據告訴），以此強暴方式致使吳伯
    錕不能抗拒後，再伸手至吳伯錕褲子口袋強取皮夾（內有現
    金23,000元）後離去。嗣同日15時30分許，高秀妹於花蓮縣
    吉安鄉仁里郵局遇見吳伯錕，除向吳伯錕道歉外，並返還其
    中之13,000元與吳伯錕，吳伯錕因此而未向警方報案。
(三)於99年 9月26日8時許，騎乘車牌號碼163-EYM號重型機車，
    行經花蓮縣新城鄉○○村○○○街 70巷2號前，見于永典於
    上開道路旁掃地，遂上前向其索討金錢，並趁于永典轉身不
    予理會而不及防備之際，徒手搶奪于永典置於褲子後方口袋
    內之皮夾 1只，得手後隨即騎車逃離。高秀妹嗣後清點皮夾
    ，並將皮夾內現金 1,300元取出，皮夾（內有身分證及健保
    卡各1張）則棄置於路邊草叢。
二、嗣高秀妹因于永典報警，為警於99年 9月26日查獲，扣得上
    開搶奪之現金 1,300元，高秀妹並偕警前往丟棄皮夾之現場
    ，扣得上開皮夾1只及身分證、健保卡各1張（現金、皮夾及
    證件業經于永典領回）。高秀妹並在未有偵查犯罪職權之公
    務員發覺前，於警詢時供承前開對吳伯錕竊取及強盜財物之
    犯行，對於未發覺之犯罪自首而接受裁判。
三、案經花蓮縣警察局新城分局報告臺灣花蓮地方法院檢察署檢
    察官偵查起訴。
    理  由
壹、程序事項
    按被告以外之人於審判外之言詞或書面陳述，除法律有規定
    者外，不得作為證據。當事人、代理人或辯護人於法院調查
    證據時，知有第159條第1項不得為證據之情形，而未於言詞
    辯論終結前聲明異議者，視為有前項之同意。被告以外之人
    於偵查中向檢察官所為之陳述，除顯有不可信之情況者外，
    得為證據，刑事訴訟法第159條第1項、第 159條之5第2項、
    第159條之1第 2項分別定有明文。查證人即被害人吳伯錕於
    檢察官依法訊問並命具結後所為之證詞，本院審酌其於陳述
    時之外在環境及情況，並無顯有不可信之情況，從而此部分
    之證述，有證據能力；又檢察官、被告高秀妹及辯護人對於
    本院所引用卷內之其餘供述證據，未於言詞辯論終結前聲明
    異議，本院審酌上開供述證據作成時之情況，核無違法取證
    或其他瑕疵，認為以之作為證據為適當，應有證據能力。
貳、實體事項
一、上開犯罪事實，業據被告於警詢、偵訊及本院審理時均坦承
    不諱（見警一卷第8-12頁；警二卷第 1-3頁；99年度偵字第
    4830號卷，下稱偵卷，第 14-16頁；本院卷第44頁），核與
    證人即被害人于永典於警詢、證人即被害人吳伯錕於警詢及
    偵訊時所證述之情節相符（見警一卷第3-6頁，警二卷第4-5
    頁，偵卷第13-14頁），並有照片 11紙、贓物認領保管單、
    臺灣花蓮地方法院檢察署勘驗筆錄各1份及監視器錄影光碟1
    片在卷可資佐證（見警一卷第13-16頁、警二卷第11-12頁、
    偵卷第21頁），是依上揭補強證據已足認被告所為之任意性
    自白，核與事實相符。本件事證明確，被告犯行堪予認定。
二、按刑事法上之竊盜、搶奪、強盜罪，其犯罪構成要件，雖同
    具不法得財之意思。但搶奪罪係乘人不備，公然掠取他人之
    財物；若行為人施用強暴、脅迫等非法方法，至使不能抗拒
    而取其財物或令其交付者，則屬強盜罪。至於竊盜罪，則係
    乘人不知，將他人支配下之財物，移入自己實力支配（管領
    ）下之謂。強盜與竊盜，僅係取得財物手段不同，就其圖得
    不法所有，以非法方法取得他人財物而言，兩者並無差異，
    倘原以竊盜犯意著手行竊，於財物未經入手之際，因被事主
    發覺，而當場施以強暴、脅迫，至使不能抗拒，嗣後復強取
    他人之物，顯可認其圖為不法所有取得他人財物之犯意，仍
    相一貫，僅於中途變更竊盜手段為強取而已，其本質上已屬
    強盜行為，自應逕論以強盜罪（最高法院83年度台上字第30
    08號、94年度台上字第6671號判決意旨參照）。本件被告於
    事實欄一(一)所為，係乘被害人吳伯錕吃早餐而不注意之情
    形下所為；於事實欄一(二)所為，係先趁被害人吳伯錕不注
    意時欲取得皮夾，而遭其發現後隨即變更犯意，當場施以強
    暴之壓制行為，並使被害人吳伯錕不能抗拒而強取財物，本
    質上已屬強盜行為；於事實欄一(三)所為，係趁被害人于永
    典轉身而不備之際，徒手掠取置於其口袋內之財物。是核被
    告高秀妹事實欄一(一)所為，係犯刑法第320條第1項之竊盜
    罪；事實欄一(二)所為，係犯同法第328條第1項之強盜罪；
    事實欄一(三)所為，係犯同法第325條第1項之搶奪罪。其先
    後3次犯行，犯意各別，行為互殊，應予分論併罰。
三、查被告於96年間，因違反臺灣地區及大陸地區人民關係條例
    案件，經本院以96年度花簡字366號判處有期徒刑4月確定，
    嗣經本院裁定減刑為有期徒刑2月確定，於97年4月15日易科
    罰金執行完畢等情，此有臺灣高等法院被告前案紀錄表 1份
    在卷可參，其受徒刑之執行完畢後，5 年以內故意再犯本件
    有期徒刑以上之罪，均為累犯，均應依刑法第47條第 1項規
    定加重其刑。又被告在未有偵查犯罪職權之公務員發覺前，
    於警詢時供承事實欄一(一)、(二)犯行乙節，業據被告於檢
    察官偵訊時供述在卷（見偵卷第15頁），並有花蓮縣警察局
    新城分局刑事案件報告書1份附卷可憑（見偵卷第1頁），是
    被告對於未發覺之上揭犯罪自首而接受裁判，爰依刑法第62
    條前段規定減輕其刑，並依法先加重後減輕其刑。爰審酌被
    告國中畢業之智識程度，無業，不思正途獲取財物，各次犯
    行均以年長者作為犯罪之對象，行為之手段，所竊取物品之
    價值，被害人所受之損害，及犯後坦承犯行，態度尚可等一
    切情狀，量處如主文所示之刑，及定其應執行刑，以示懲儆
    。
據上論斷，應依刑事訴訟法第299條第1項前段，刑法第320條第1
項、第325條第1項、第328條第1項、第51條第5款、第47條第1項
、第62條前段，刑法施行法第1條之1，判決如主文。
本案經檢察官林英正到庭執行職務。
中    華    民    國    100    年    1    月    31    日
                  刑事第三庭     審判長法  官  李世華
                                       法  官  許乃文
                                       法  官  吳育汝
以上正本證明與原本無異。
如不服本判決應於收受送達後10日內向本院提出上訴書狀，並應
敘述具體理由。其未敘述上訴理由者，應於上訴期間屆滿後20日
內向本院補提理由書(均須按他造當事人之人數附繕本)「切勿逕
送上級法院」。告訴人或被害人如對於本判決不服者，應具備理
由請求檢察官上訴，其上訴期間之計算係以檢察官收受判決正本
之日期為準。
中    華    民    國   100    年    1     月    31    日
                                       書記官
附錄論罪科刑法條：
刑法第320條第1項：
意圖為自己或第三人不法之所有，而竊取他人之動產者，為竊盜
罪，處5年以下有期徒刑、拘役或5百元以下罰金。
刑法第325條第1項：
意圖為自己或第三人不法之所有，而搶奪他人之動產者，處 6月
以上5年以下有期徒刑。
刑法第328條第1項：
意圖為自己或第三人不法之所有，以強暴、脅迫、藥劑、催眠術
或他法，至使不能抗拒，而取他人之物或使其交付者，為強盜罪
，處5年以上有期徒刑。